【裁判字號】    95,易,1673
【裁判日期】    951218
【裁判案由】    竊盜
【裁判全文】
臺灣高雄地方法院刑事判決              95年度易字第1673號
公  訴  人  台灣高雄地方法院檢察署檢察官
被      告  己○○
            戊○○
共      同  劉啟輝律師
選任辯護人
上列被告因竊盜案件，經檢察官提起公訴（95年度偵字第13071號）
，本院判決如下：
    主  文
己○○共同連續犯攜帶兇器竊盜罪，累犯，處有期徒刑玖月，扣
案T 型扳手貳支，均沒收。
戊○○共同連續犯攜帶兇器竊盜罪，處有期徒刑柒月，扣案T 型
扳手貳支，均沒收。
    事  實
一、己○○前因公共危險案件，經台灣高等法院高雄分院以93年
    度上訴字第1172號判決，判處有期徒刑5 月確定，於民國94
    年5 月11日易科罰金執行完畢。戊○○前因竊盜案件，經本
    院以91年度雄簡字第825 號判決，判處拘役50日確定在案。
    詎仍不知悔改，戊○○為清償自己積欠己○○之新台幣（下
    同）7,000 元債務，己○○亦為求債權獲償，2 人竟基於共
    同為自己不法所有之概括犯意聯絡，共謀為下列行為：
  (一)95年5 月5 日17時許，先由戊○○在住處附近之高雄縣阿蓮
    鄉阿蓮國中後面道路上，持客觀上足供為兇器使用之扳手1
    支竊取乙○○所有之車牌號碼H7K-672 號機車之車牌1 面，
    得手後將之懸掛在己○○所有之車牌號碼XX7-009 號重型機
    車上，以躲避查緝。
  (二)己○○嗣選定行竊路線，2 人共乘上開懸掛H7K-672 號車牌
    之機車至台南，並於95年5 月5 日18時35分許，在台南縣永
    康市○○路404 號前，由戊○○徒手打開丁○○所有未熄火
    亦未上鎖之車牌號碼6192-JG 號自小客車車門，竊取丁○○
    放置車內之皮包1 只（內有現金14,000元、序號0000000000
    00000 號VK手機1 支及電池1 個、信用卡3 張、汽、機車駕
    照各1 張、會員卡1 張、行照及保險卡各1 張、台灣銀行晶
    片及磁卡各1 張、健保卡2 張），得手後，戊○○即搭乘己○○騎乘之上開機車逃離現場。
  (三)95年5 月5 日19時30分許，在台南市○○路土地銀行前，由
    戊○○騎乘上開機車，己○○持其所有客觀上足供為兇器使
    用之T 型扳手1 支撬開丙○○所有機車之置物箱，竊取置物
    箱內放置之黑白相間之女用手提袋1 只（內有通行證1 張、
    序號000000000000000 號ASUS型號M303手機1 支、女用髮夾
    1 支、門號0000000000號電話晶片卡1 張），得手後，2 人
    即共乘機車逃離現場。
  (四)復於95年5月5日同日21時許，在台南市新光三越百貨附近道
    路旁，由戊○○騎乘上開機車，己○○持其所有客觀上足供
    為兇器使用之T 型扳手1 支撬開路旁某輛機車之置物箱，因
    其內無財物而未得逞。2 人嗣即朋分上開所竊得之現金14,0
    00元，戊○○並將其分得之7,000 元贓款用以清償其積欠己○○之債務，另上開竊得之VK牌及ASUS手機則由己○○帶回
    伺機出售，其餘竊得之物品則任意棄置行竊地點附近之巷弄
    內。嗣於同日22時許，己○○、戊○○騎乘上開機車返回戊○○位於高雄縣阿蓮鄉○○路227 號住處時，適警方持台灣
    高雄地方法院檢察署檢察官所核發之拘票到場拘提己○○，
    其2 人於犯罪未發覺前，主動向員警自首表示願意接受裁判
    而供出上揭犯行，警方並在己○○身上及其所有車號XX7-00
    9 號機車置物箱內起出乙○○遭竊之H7K-672 號車牌1 面；
    丁○○遭竊之VK牌手機1 支、現金14,000元；丙○○遭竊之
    ASUS型號M303手機1 支，及己○○所有之T 型扳手2 支、催
    淚瓦斯1 瓶、電擊器1 個、手套3 副、口罩1 個、LV名片夾
    1 個、NOKIA 手機1 支（序號000000000000000 號），並自
    戊○○身上起出LV名片夾1 個、NOKIA 手機1 支（序號0000
    00000000000 號），己○○、戊○○並偕同警方分別至台南
    縣永康市○○街4 巷9 號及台南市○○路442 巷51弄20號前
    起獲丁○○、丙○○所失竊之上開物品，而悉上情。
二、案經高雄市政府警察局報請臺灣高雄地方法院檢察署檢察官
    偵查起訴，經被告為有罪之陳述後，本院裁定依簡式審判程
    序審理。
    理  由
一、按除被告所犯為死刑、無期徒刑、最輕本刑為3 年以上有期
    徒刑之罪或高等法院管轄第一審案件者外，於法院行準備程
    序進行中，被告先就被訴事實為有罪之陳述時，審判長得告
    知被告簡式審判程序之旨，並聽取當事人、代理人、辯護人
    及輔佐人之意見後，裁定進行簡式審判程序；且受命法官行
    準備程序，與法院或審判長有同一之權限；又簡式審判程序
    之證據調查，不受刑事訴訟法第159 條第1 項、第161 條之
    2 、第161 條之3 、第163 條之1 及第164 條至第170 條規
    定之限制，刑事訴訟法第273 條之1 第1 項、第279 條第2
    項前段、第273 條之2 分別定有明文。被告己○○、戊○○
    所為係犯死刑、無期徒刑、最輕本刑為3 年以上有期徒刑以
    外之罪，其於準備程序中就被訴事實為有罪之陳述，經受命
    法官告知簡式審判程序之旨，並聽取公訴人、被告之意見後
    ，本院合議庭認為適宜由受命法官獨任進行簡式審判程序，
    依刑事訴訟法第273 條之1 第1 項規定，裁定由受命法官獨
    任進行審判程序，合先敘明。
二、上揭事實，業據被告於本院審理中坦承不諱，核與被害人乙○○、丁○○、丙○○於警詢中之指述相符，並有高雄市政
    府警察局刑警大隊扣押筆錄、扣押物品目錄表5 份、贓物認
    領保管單4 張、高雄市政府警察局車牌（尋獲）受理報案單
    、車輛竊盜、車牌失竊資料個別查詢報表- 查詢車牌認可資
    料、車籍作業系統- 查詢認可資料各1 份附卷可稽，且有H7
    K-672 號車牌1 面、VK牌手機1 支、現金14,000元、ASUS型
    號M303手機1 支、T 型扳手2 支等物扣案可憑，是被告之任
    意性自白核與事實相符，應堪採信。本案事證明確，被告上
    開竊盜犯行，堪以認定，應依法論科。
三、論罪科刑：
  (一)新舊法比較：
  1.刑法施行法於94年2月2 日修正公布，且自公布日起第3日即
    自同月4 日起施行，而依該法第10條之1 規定，94年1 月7
    日立法院三讀通過修正之刑法（業經總統於同年2 月2 日，
    以華總一義字第09400014901 號令公布），自95年7 月1 日
    施行，而修正後之刑法就第320 條第1 項罰金刑之最低度及
    累犯之要件，均有所修正，是被告行為後，刑法已有變更，
    自應依新修正之刑法第2 條第1 項所規定之「從舊從輕」原
    則，比較新舊法，以資決定應適用之法律。至於刑法第2 條
    之規定，係規範行為後法律變更所生新舊法律比較適用之準
    據法，新修正之刑法於95年7 月1 日施行後，即不再適用修
    正前之刑法第2 條（最高法院95年5 月23日刑事庭第8 次會
    議決議參照）。
  2.刑法第28條共犯修正施行前規定「2 人以上共同實施犯罪之
    行為者，皆為正犯」，修正施行後規定「2 人以上共同實行
    犯罪之行為者，皆為正犯」，修法後將完全未參與犯罪行為
    之實行之陰謀共同正犯及預備共同正犯刪除，本件被告2 人
    就前開竊盜之行為有犯意聯絡及行為分擔，不論依修正前之
    刑法第28條，或修正後之刑法第28條之規定，均構成共同正
    犯，對被告而言並無有利或不利之情形，應依行為時即修正
    前之刑法第28條，論以共同正犯。
  3.被告所犯刑法第321 條第1 項第3 款之加重竊盜罪部分，因
    條文次序與文字內容，均未變更，且刑法第33條第3 款，關
    於有期徒刑之刑度範圍，修正前後，亦無更改，是刑法第32
    1 條第1 項第3 款，既均未經修正，自無新舊法比較之問題
    ，合先敘明。
  4.關於刑法第320 條第1 項之法定刑部分，依最高法院95年5
    月23日刑事庭第8 次會議決議，刑之輕重標準，依裁判時之
    規定，是關於法定刑之輕重，應依修正後刑法第35條「主刑
    之輕重，依第33條規定之次序定之」、「同種之刑，以最高
    度之較長或較多者為重。最高度相等者，以最低度之較長或
    較多者為重」之規定。因被告所犯刑法第320 條第1 項之條
    文次序與文字，均未更動，且刑法第33條第3 、4 款關於有
    期徒刑及拘役之科刑範圍，修正前後之規定，亦屬相同，故
    該條之有期徒刑與拘役2 種主刑之最高度與最低度，亦均相
    等，並無有利或不利於被告之情形。而該條關於罰金刑之最
    高度，依罰金罰鍰提高標準條例第1 條之規定，就其原定罰
    金數額500 元，提高為10倍（即銀元5,000 元），並依現行
    法規所定貨幣單位折算新臺幣條例第2 條，以新臺幣3 倍折
    算之，等同於新臺幣15,000元，雖刑法施行法第1 條之1 （
    該條係95年6 月14日新增公布）第1 項之規定，將刑法第32
    0 條第1 項所處罰金刑之貨幣單位變更為新臺幣，惟刑法施
    行法第1 條之1 第2 項規定，將刑法第320 條第1 項所定罰
    金數額提高為30倍（即最高均可處新臺幣15,000元），以致
    刑法施行法第1 條之1 將刑法分則編所定罰金之貨幣單位更
    改為新臺幣後，刑法第320 條第1 項所規定罰金刑之最高度
    ，仍屬相同。然就罰金刑之最低度，因修正前之刑法第33條
    第5 款係規定：「罰金：1 元以上」（即新臺幣3 元以上）
    ，而修正後之刑法第33條第5 款則規定：「新臺幣1 千元以
    上，以百元計算之」，修正後刑法第33條第5 款，既已將刑
    法第320 條第1 項罰金刑之最低度即銀元1 元以上，提高至
    新臺幣1 千元以上，則修正前之刑法規定，自對被告較為有
    利。
  5.本件被告行為後，刑法第56條關於連續犯之規定業於94年1
    月7 日修正公布刪除，並於95年7 月1 日施行，則被告上開
    所犯之竊盜犯行，因行為後新法業已刪除連續犯之規定，此
    刪除雖非犯罪構成要件之變更，但顯已影響行為人刑罰之法
    律效果，自屬法律變更。本件被告先後所犯上開之竊盜案件
    ，時間緊接，主觀上顯係基於竊盜之概括犯意，客觀上逐次
    實施數次行為而具連續性，進而侵害同性質之法益，惟因其
    各次行為依一般社會健全觀念，在時間差距上，可以分開，
    在刑法評價上，各具獨立性，每次行為皆可獨立成罪，是依
    修正前刑法第56條之規定，本得適用連續犯規定而論以一罪
    ，並得加重其刑至二分之一，惟因修正後刑法刪除前開連續
    犯規定，以致被告前揭連續竊盜之數次構成要件行為須依法
    分別論以數罪而併罰之，依新法第2 條第1 項規定比較新、
    舊法之結果，仍以行為時即修正前刑法第56條之規定較有利
    於被告（最高法院95年第8 次刑事庭會議決議亦採同一見解
    ）。故本件應依修正前刑法第56條作為被告論罪科刑之基礎
    。
  6.被告己○○行為後，刑法第47條累犯原規定：「受有期徒刑
    之執行完畢或受無期徒刑或有期徒刑一部之執行而赦免後，
    五年以內再犯有期徒刑以上之罪者，為累犯，加重本刑至二
    分之一。」，修正後之刑法第47條規定為：「受徒刑之執行
    完畢，或一部之執行而赦免後，五年以內故意再犯有期徒刑
    以上之罪者，為累犯，加重本刑至二分之一。第九十八條第
    二項關於因強制工作而免其刑之執行者，於受強制工作處分
    之執行完畢或一部之執行而免除後，五年以內故意再犯有期
    徒刑以上之罪者，以累犯論。」。本件被告己○○所犯係屬
    故意犯罪，不論依新法或舊法均構成累犯，是舊法之規定，
    對之並無不利。
  7.修正前刑法第62條規定「對於未發覺之罪自首而受裁判者，
    減輕其刑。但有特別規定者，依其規定。」，故自首乃為必
    減刑之要件，惟修正後對自首者之量刑改為「『得』減輕其
    刑」，被告乃陷於是否減刑之不確定狀態中，此修正後之規
    定對被告自較為不利。
  8.綜合比較刑法修正前後關於刑法第320 條第1 項之法定刑度
    變更，連續犯之刪除，累犯及自首要件之更動後，本院認修
    正前之刑法規定顯較有利於被告，而應適用修正前刑法之規
    定。
  (二)按刑法第321 條第1 項第3 款所謂之兇器，其種類並無限制
    ，凡客觀上足對人之生命、身體、安全構成威脅，具有危險
    性之兇器均屬之（最高法院79年臺上字第5253號判例意旨參
    照）。被告戊○○、己○○分別持以犯案之扳手、T 型扳手
    ，一般均屬金屬材質，為質地堅硬之物，客觀上均足以殺傷
    人之生命、身體，其為具危險性之兇器，應無疑義，被告之
    選任辯護人辯稱一般民眾所認知之兇器應屬槍砲、刀械等物
    ，上開扳手尚難認係屬兇器云云，尚嫌無據。核被告所為事
    實欄(一)、(三)部分，均係犯刑法第321 條第1 項第3 款之攜帶
    兇器加重竊盜罪；所為事實欄(二)部分，係犯刑法第320 條第
    1 項之普通竊盜罪；事實欄(四)部分，被告雖已著手於犯罪行
    為之實施，然因該機車置物箱內並無任何財物而未得逞，其
    犯罪尚屬未遂，係犯刑法第321 條第1 項第3 款、第2 項之
    加重竊盜未遂罪。被告先後2 次攜帶兇器加重竊盜既遂、1
    次普通竊盜既遂、1 次攜帶兇器加重竊盜未遂之犯行，時間
    緊接，方法相同，觸犯構成要件相同之罪名，顯係基於概括
    犯意為之，為連續犯，爰依修正前刑法第56條之規定從一重
    論以攜帶兇器加重竊盜既遂罪，並加重其刑。公訴意旨就事
    實欄(四)之行為未論以刑法第321 條第2 項之加重竊盜未遂罪
    ，尚有未恰，惟此僅係犯罪狀態之變更，不生變更起訴法條
    之問題，附此敘明。再被告己○○前因公共危險案件，經台
    灣高等法院高雄分院以93年度上訴字第1172號判決，判處有
    期徒刑5 月確定，並於94年5 月11日易科罰金執行完畢乙節
    ，此有臺灣高雄地方法院檢察署刑案資料查註紀錄表、臺灣
    高等法院被告前案紀錄表各1 份在卷可考，其於受有期徒刑
    之執行完畢後，5 年內再犯本件有期徒刑以上之罪，為累犯
    ，應依法加重其刑，並遞加之。又本件係警方根據線報追查
    被告己○○有無涉犯不法行為，而於95年5 月5 日晚間持台
    灣高雄地方法院檢察署檢察官於同年月2 日核發之拘票（拘
    提期限為同年月5 日）跟監被告己○○，於被告己○○、戊○○甫返回被告戊○○位於高雄縣阿蓮鄉○○路227 號住處
    時，警方上前盤查，於未確定犯罪人之情況下，被告己○○
    、戊○○主動供出上開竊盜行為，並偕同警方起獲被害人遭
    竊物品，乃破獲本案，在此之前警方並不確定被告2 人當日
    之犯行等語，此經員警即證人李嘉興於本院審理中結證明確
    ，是被告既於犯罪未發覺前，即向警方自首表示願意接受裁
    判，其行為自符合自首要件，依法應減輕其刑。又被告2 人
    分別同時有刑之加重及減輕事由，爰分別先加後減之。爰審
    酌被告2 人正值青壯年，竟不知進取，為處理自身之債務問
    題，竟竊取他人物品以清償自身債務，或滿足自身債權之受
    償，所為嚴重破壞社會治安，行為實屬不該，惟念及被告犯
    後坦承犯行，並自動帶同警方起獲被害人失竊物品，犯罪後
    態度尚佳，堪認有真誠悔意，參以被害人乙○○、丁○○、
    丙○○均已領回失竊物品，及其犯罪動機、手段、目的等一
    切情狀，量處如主文所示之刑，以資懲儆。至被告之選任辯
    護人雖以被告均已坦承犯行，甚表悔悟，且被告戊○○原已
    訂於今年10月結婚，因本案延宕，被告甚感懊悔，請求以刑
    法第59條之規定，量處被告得易科罰金之刑度云云，惟刑法
    第59條之酌量減輕其刑，必於犯罪之情狀，在客觀上足以引
    起一般同情，認為即予宣告法定低度刑期，猶嫌過重者，始
    有其適用（最高法院51年台上字第899 號判例可參），被告
    選任辯護人上開所述各情均為法定刑內從輕科刑之標準，尚
    無從據為酌量減輕之理由，附此敘明。
四、按沒收係屬從刑，而從刑附屬於主刑，應依主刑所適用之法
    律（最高法院95年5 月23日第8 次刑事庭會議決議參照）。
    扣案T 型扳手2 支，為被告己○○所有，並供本案犯罪之用
    ，爰依刑法第38條第1 項第2 款宣告沒收。又被告戊○○持
    以犯下事實欄(一)之扳手1 支，並未扣案，被告戊○○亦稱該
    扳手並非其所有，爰不予宣告沒收。另扣案之催淚瓦斯1瓶
    、電擊器1 個、手套3 副、口罩1 個、LV名片夾1 個、NOKI
    A 手機1 支（序號000000000000000 號）；LV名片夾1 個、
    NOKIA 手機1 支（序號000000000000000 號），分別為被告
    己○○、戊○○所有，惟被告均否認該等物品係預備或供本
    案犯罪之用，於此亦無證據證明該等物品與本案犯行有關，
    亦不予宣告沒收。
據上論斷，應依刑事訴訟法刑事訴訟法第273 條之1 第1 項、第
299 條第1 項前段，刑法第2 條第1 項前段、修正前刑法第321
條第1 項第2 款、第28條、第47條、第56條、第62條、第38條第
1項 第2 款，判決如主文。
本案經檢察官甲○○到庭執行職務。
中    華    民    國    95    年    12    月    18    日
                  刑事第十六庭  法  官  郭宜芳
以上正本證明與原本無異。
如不服本判決，應於判決送達後10日內，向本院提出上訴狀。
中    華    民    國    95    年    12    月    18    日
                                書記官  陳素徵
附錄本判決論罪之法條：
中華民國刑法第321條
犯竊盜罪而有左列情形之一者，處 6 月以上、 5 年以下有期徒
刑：
一、於夜間侵入住宅或有人居住之建築物、船艦或隱匿其內而犯
    之者。
二、毀越門扇、牆垣或其他安全設備而犯之者。
三、攜帶兇器而犯之者。
四、結夥三人以上而犯之者。
五、乘火災、水災或其他災害之際而犯之者。
六、在車站或埠頭而犯之者。
前項之未遂犯罰之。


司法院資訊處製作；財團法人民間司法改革基金會備份。
